臺灣高等法院臺中分院刑事判決
110年度上易字第459號

上  訴  人  臺灣苗栗地方檢察署檢察官
被      告  林育萱



上列上訴人因被告詐欺案件，不服臺灣苗栗地方法院108年度易
字第922號中華民國110年3月9日第一審判決（起訴案號：臺灣苗
栗地方檢察署108年度偵字第3833號、第4185號），提起上訴，
本院判決如下：
    主  文
上訴駁回。
    理  由
一、本案經本院審理結果，認原審判決認事用法及量刑，均無違
    法不當，應予維持，爰引用原審判決書記載之犯罪事實、證
    據及理由（如附件）。
二、檢察官上訴意旨略以：
　　被告林育萱(下稱被告)任意交付其所申辦之台新國際商業銀
    行竹南分行帳號：000-00000000000000號帳戶(下稱系爭帳
    戶)之提款卡及密碼等事實，既經原審法院認定在卷，顯見
    被告交付前揭帳戶資料時，應已預見其提供帳戶予不詳身分
    之人使用，會產生金流斷點、逃避國家追訴、處罰之效果，
    竟仍將該帳戶資料交付對方使用，則被告雖無不明人士使用
    其帳戶必持以財產犯罪、洗錢之確信，惟其將該帳戶資料交
    付該來路不明之人，顯具有縱有人以其金融帳戶從事財產犯
    罪或洗錢犯罪，亦放任而不違背其本意之幫助意思，應有幫
    助詐欺取財、洗錢之不確定故意。是被告除成立幫助犯詐欺
    取財罪外，同時應成立刑法第30條第1項前段、洗錢防制法
    第14條第2項、第1項之幫助一般洗錢罪。原判決僅認定具有
    幫助詐欺之未必故意，對洗錢部分卻未詳加論述，其所持法
    律見解，難謂妥適等語（見本院卷第9至12頁）。
三、按犯罪事實應依證據認定之，無證據不得認定犯罪事實，又
    不能證明被告犯罪者，應諭知無罪之判決，刑事訴訟法第15
    4條第2項及第301條第1項分別定有明文。其次，刑事訴訟法
    上所謂認定犯罪事實之證據，係指足以認定被告確有犯罪行
    為之積極證據而言；如未能發現相當證據或證據不足以證明
    ，自不能以推測或擬制之方法，以為裁判基礎（最高法院29
    年上字第3105號、40年台上字第86號判決意旨參照）。再者
    ，檢察官就被告犯罪事實，應負舉證責任，並指出證明之方
    法，刑事訴訟法第161條第1項定有明文，因此，檢察官對於
    起訴之犯罪事實，應負提出證據及說服之實質舉證責任。倘
    其所提出之證據，不足為被告有罪之積極證明，或其指出證
    明之方法，無從說服法院以形成被告有罪之心證，基於無罪
    推定之原則，自難認定被告有此犯罪。經查：
(一)按行為人提供金融帳戶提款卡及密碼予不認識之人，非屬洗
    錢防制法第2條所稱之洗錢行為，不成立同法第14條第1項一
    般洗錢罪之正犯；如行為人主觀上認識該帳戶可能作為收受
    及提領特定犯罪所得使用，他人提領後即產生遮斷資金流動
    軌跡以逃避國家追訴、處罰之效果，仍基於幫助之犯意而提
    供，應論以幫助犯同法第14條第1項之一般洗錢罪(最高法院
    108年度台上大字第3101號判決意旨可資參照)。上開大法庭
    裁定係於本案案發（107年12月）後之109年12月16日作成，
    於此之前，實務上就被告單純提供帳戶供他人使用除構成幫
    助詐欺罪外，是否另構成幫助一般洗錢罪，見解並未一致，
    於上開大法庭裁定作成後，自應依前述最高法院判決及裁定
    意旨，審認檢察官所提出之證據是否已足為被告主觀上有幫
    助洗錢認識之積極證明，以為論斷，並非當然回溯推認被告
    有幫助洗錢之犯意甚明。
(二)本件臺灣苗栗地方檢察署檢察官起訴被告犯刑法第30條第1
    項、第339條第1項之幫助詐欺取財罪，且被告否認將系爭帳
    戶之提款卡及密碼交付他人，惟經原審審理後，認依檢察官
    提出之證據已可認定被告可預見將系爭帳戶之提款卡及密碼
    交付予真實姓名年籍不詳之人，可能供他人用為財產犯罪之
    工具，而具有幫助他人犯詐欺取財罪之不確定故意等情，有
    臺灣苗栗地方檢察署檢察官起訴書、臺灣苗栗地方法院刑事
    判決書在卷可參。然依臺灣苗栗地方檢察署檢察官提出之本
    案證據，尚未就被告主觀上具有「可能被作為收受及提領特
    定犯罪所得使用，而產生遮斷資金流動軌跡之效果」之認識
    ，為任何積極之證明。被告雖於本案前曾因提供金融帳戶供
    他人使用，經臺灣苗栗地方法院以101年度易字第739號判決
    判處幫助詐欺取財罪，亦有該判決書及臺灣高等法院被告前
    案紀錄表在卷可佐(見原審卷第27至33頁，本院卷第29頁)。
    然被告於該案中係經認定基於幫助詐欺取財之不確定故意而
    提供帳戶資料，該案判決並未認定其主觀上有幫助一般洗錢
    罪之不確定故意。是以，被告縱因類似行為再為本件犯罪，
    亦難執其前案，即謂被告為本件行為時主觀上有幫助犯一般
    洗錢罪之不確定故意。本件上訴意旨未就前開大法庭裁定所
    述「被告主觀上認識本案帳戶可能作為收受及提領特定犯罪
    所得使用，而使他人提領後產生遮斷資金流動軌跡以逃避國
    家追訴、處罰之效果」意旨，予以舉證，基於無罪推定原則
    ，自難僅因被告有提供系爭帳戶提款卡及密碼之行為，即遽
    論被告幫助洗錢罪。　　
四、綜上所述，本件被告應僅成立幫助詐欺取財罪，業經原審詳
    為論斷，並經本院補充說明如前。檢察官上訴指摘原審適用
    法律不當，核無理由，應予駁回。
五、本件被告經合法傳喚，無正當理由不到庭，爰不待其陳 述
    ，逕行判決。　　
據上論結，應依刑事訴訟法第371條、第373條、第368條，判決
如主文。　
本案經檢察官黃棋安提起公訴，檢察官蕭慶賢提起上訴，檢察官
陳幸敏到庭執行職務。　
中　　華　　民　　國　　110 　年　　8 　　月　　18　　日
            刑事第四庭    審判長法　官  蔡  名  曜
　　　　　　　　　　　　        法　官  林  宜  民
　　　　　　　　　　　　　      法　官  邱  鼎  文
以上正本證明與原本無異。
不得上訴。
                                書記官  陳  宜  屏
　　　　　　　　　　　　　　　　
中　　華　　民　　國　　110 　年　　8 　　月　　18　　日

附錄論罪科刑法條：
中華民國刑法第30條
（幫助犯及其處罰）
幫助他人實行犯罪行為者，為幫助犯。雖他人不知幫助之情者，
亦同。
幫助犯之處罰，得按正犯之刑減輕之。
中華民國刑法第339條
（普通詐欺罪）
意圖為自己或第三人不法之所有，以詐術使人將本人或第三人之
物交付者，處5年以下有期徒刑、拘役或科或併科50萬元以下罰
金。
以前項方法得財產上不法之利益或使第三人得之者，亦同。
前二項之未遂犯罰之。